臺灣高等法院臺中分院民事判決
111年度上易字第90號
上  訴  人  葉○○  



被上訴人    黃○○  

上列當事人間請求損害賠償事件，上訴人對於中華民國110年11
月18日臺灣南投地方法院109年度訴字第470號第一審判決提起部
分上訴，本院於111年5月31日言詞辯論終結，判決如下：
    主  文
原判決關於駁回上訴人後開第二項之訴部分，及訴訟費用之裁判
（除確定部分外）均廢棄。
被上訴人應給付再上訴人新臺幣壹萬元，及自民國110年1月5日
起，至清償日止，按年息百分之5計算之利息。
其餘上訴駁回。
第一審（除確定部分外）、第二審訴訟費用，由被上訴人負擔40
分之1，餘由上訴人負擔。
    事實及理由
壹、上訴人主張：㈠侵害配偶權部分：被上訴人於民國000年00月
    00日00時00分至00時00分期間，駕駛車牌號碼0000-00號小
    貨車（下稱系爭小貨車），搭載原審共同被告甲○○至位在南
    投縣○○鎮○○路000號「○○○○旅館」（下稱○○旅館）000號房內
    共處，並發生性行為1次。被上訴人所為侵害伊配偶權，致
    伊受有精神上損害，依民法第195條第1項前段、第3項、第1
    85條第1項前段規定，應與甲○○連帶賠償伊精神慰撫金新臺
    幣（下同）80萬元。㈡違反保護令部分：被上訴人因對伊實
    施家庭暴力行為，經臺灣彰化地方法院於107年10月29日核
    發107年度家護字第759號民事保護令（下稱系爭保護令），
    命被上訴人不得對伊實施不法侵害行為，惟被上訴人①於107
    年12月24日15時46分，駕駛系爭小貨車，搭載甲○○欲離開○○
    旅館時，衝撞及拖行伊致伊受傷（下稱系爭①行為），伊為
    保護自身安全避免遭被上訴人駕車衝撞而拉住系爭車輛車斗
    之緊急避難行為，與被上訴人故意傷害伊之行為間，無相當
    因果關係，伊無與有過失；②於000年0月00日藏匿系爭小貨
    車於友人處，使伊無法駕該車運送及銷售白柚（下稱系爭②
    行為）；③於000年0月00日在系爭小貨車上加裝暗鎖，使上
    訴人無法駕該車運送及銷售白柚（下稱系爭③行為）；④於00
    0年0月00日中午，在○○縣○○鄉○○路0段000巷00號兩造住處廚
    房，以「現在整天都和客兄在一起、整個裡面大家都講成這
    樣、啊你甘（難道）還沒死，農藥提來放在旁邊給你啦！提
    來你甘會喝?討客兄！」等詞（下稱系爭言詞）辱罵伊（下
    稱系爭④行為）。被上訴人上開行為均對伊構成騷擾而違反
    系爭保護令，致伊因此受有精神上損害，依民法第195條第1
    項前段規定，應賠償伊精神慰撫金15萬元、5萬元、5萬元、
    5萬元等語（原審判決上訴人一部勝訴、一部敗訴，就㈠侵害
    配偶權部分命被上訴人與甲○○應連帶給付上訴人10萬元；㈡
    系爭①行為部分，命被上訴人應給付上訴人7,394元〔精神慰
    撫金1萬元、醫療費2,324元，扣除上訴人與有過失4成〕，及
    均自110年1月5日起至清償日止，按週年利率百分之5計算之
    利息；並駁回上訴人其餘之訴及其餘假執行之聲請。上訴人
    就其敗訴部分，提起部分上訴）。並上訴聲明：㈠原判決（
    除確定部分外）關於駁回上訴人後開第二項之訴部分，及該
    部分假執行之聲請，暨訴訟費用之裁判均廢棄。㈡上開廢棄
    部分，被上訴人應再給付上訴人40萬元，及自民事起訴狀（
    誤為刑事附帶民事訴訟起訴狀）繕本送達翌日起至清償日止
    ，按年息百分之5計算之利息（40萬元即㈠30萬元、㈡系爭①②③
    ④行為各6萬元、1萬元、1萬元、2萬元）。至上訴人未上訴
    部分（㈠侵害配偶權之精神慰撫金40萬元；系爭①行為之醫療
    費敗訴部分〔兩造就醫療費均未上訴〕、系爭①②③④行為之精神
    慰撫金8萬4000元、4萬元、4萬元、3萬元），及被上訴人與
    甲○○就其敗訴部分未據聲明不服，暨上訴人撤回對甲○○之上
    訴部分，均告確定。　
貳、被上訴人則以：㈠侵害配偶權部分，伊固有於上開期間、地
    點與甲○○共處在該房內，但未發生性行為，且上訴人亦曾與
    訴外人顏○○共同侵害其配偶權，是上訴人請求賠償之金額過
    高。㈡違反保護令部分，系爭①行為係因伊駕駛系爭小貨車離
    去時，上訴人執意拍打、拉扯系爭小貨車所致；系爭②③行為
    關於系爭小貨車放置朋友家、上鎖部分，係因無法忍受上訴
    人將系爭小貨車作為與顏○○約會交通工具使用，始將之放置
    朋友家或上鎖；系爭④行為部分，伊固有駡「討客兄、幹」
    ，但是對著伊父親罵，當時上訴人並不在現場等語，資為抗
    辯。並答辯聲明：上訴駁回。
叄、不爭執事項及爭點（見本院卷第83-85頁）：　　
一、兩造不爭執事項：
  ㈠侵害配偶權部分：　　
  ⒈兩造於00年00月00日結婚，目前婚姻關係仍存續中，上訴人
    為被上訴人之配偶（見原審卷第39頁戶口名簿影本）。
  ⒉被上訴人於000年00月00日00時00分至00時00分期間，駕駛系
    爭小貨車，搭載甲○○至○○旅館000號房內共處。
  ㈡違反保護令部分：　　
  ⒈上訴人於107年間對被上訴人聲請保護令事件，業經臺灣彰化
    地方法院於107年10月29日核發系爭保護令，期間1年6月（
    見原審卷第41-42頁保護令、所調該事件卷宗）。嗣上訴人
    再聲請延長保護令，經同法院於109年6月29日以109年度家
    護聲字第28號准予延長上開保護令2年（見所調該延長保護
    令事件卷宗）。
  ⒉000年00月00日00時00分，被上訴人駕駛系爭小貨車，搭載甲
    ○○欲離開○○旅館時，因此駕車行為致上訴人受有雙手擦傷、
    雙手肘擦傷、右前臂擦傷、雙膝擦傷等傷害，並支出醫療費
    共計2,324元。
  ⒊被上訴人因前項⒉之行為，經臺灣南投地方法院110年度易字
    第16號、本院110年度上易字第590號，認犯違反保護令罪，
    判處拘役20日得易科罰金確定（見原審卷第197-204頁）。
  ⒋被上訴人於000年0月00日將系爭小貨車放至友人處，於000年
    0月00日將系爭小貨車上鎖（見原審卷第123頁被上訴人書狀
    陳述）。
  ⒌被上訴人於000年0月00日中午在兩造上開住處廚房，說「討
    客兄！幹！」（見原審卷第233頁被上訴人陳述），當日錄
    音之被上訴人所說內容詳如原審卷第49頁譯文。
二、本件爭點：
  ㈠侵害配偶權部分：
  ⒈上訴人主張被上訴人與甲○○於000年00月00日00時00分至00時
    00分期間，在○○旅館000號房內，發生性行為1次，有無理由
    ？
  ⒉上訴人依民法第195條第1項前段、第3項、第185條第1項前段
    規定，請求被上訴人再給付精神慰撫金30萬元，有無理由？
  ㈡違反保護令部分：
  ⒈系爭①行為，上訴人是否與有過失？上訴人依民法第184條第1
    項前段、第195條第1項前段規定，請求被上訴人再給付精神
    慰撫金6萬元，有無理由？
  ⒉上訴人主張被上訴人有系爭②③④行為，有無理由？上訴人依民
    法第195條第1項前段規定，請求被上訴人給付精神慰撫金各
    1萬元、1萬元、2萬元，有無理由？
肆、本院判斷：
一、侵害配偶權部分：
　㈠上訴人主張被上訴人與甲○○在上開時地發生性行為1次，未能
    舉證，並無理由：
　⒈被上訴人對於000年00月00日駕駛系爭小貨車搭載甲○○至○○旅
    館，並於該日00時00分至00時00分期間，在○○旅館000號房
    內共處之事實並不爭執（見不爭執事項㈠⒉），惟否認有與甲
    ○○發生性行為。上訴人就被上訴人與甲○○有發生性行為1次
    之主張，雖舉臺灣南投地方檢察署108年度他字第116號卷（
    下稱他卷）第58-62頁鑑定書為證（見本院卷第49頁陳述）
    ，然該鑑定書係因上訴人對被上訴人及甲○○提出妨害婚姻刑
    事告訴，上訴人在被上訴人與甲○○離開○○旅館後，自行進入
    ○○旅館000號房內收集所得衛生紙及床單，於000年00月00日
    提供予警方，經警將該衛生紙及床單布塊各3件送請內政部
    警政署刑事警察局檢驗所出具之鑑定書（見南投縣政府警察
    局草屯分局投草警偵字第1080004068號卷〔下稱警卷〕第18-2
    0頁上訴人調查筆錄、第40-41頁扣押物品目錄表及收據、他
    卷第56頁南投縣警察局草屯分局函）。依上開鑑定書內容，
    檢驗結果僅編號1-2、1-3衛生紙檢出不排除為同一男性之精
    子DNA，編號1-3衛生紙檢出一女性之DNA，但自該局去氧核
    糖核酸資料庫比對結果，均未發現相符者。被上訴人否認上
    開檢體為其所遺留（見警卷第5-6頁），甲○○則未於上開刑
    案到庭應訊（依他卷第167頁入出境資訊顯示，甲○○於000年
    0月00日出境未再入境，本院限制閱覽卷附戶籍資料記載甲○
    ○於110年7月6日遷出國外），上開鑑定書就上訴人提供之上
    開檢體驗出之DNA既無法比對屬何人所有，自不能證明上開
    衛生紙檢體為被上訴人與甲○○所遺留在現場，而足以證明其
    2人曾於上開時間、地點發生性行為。
　⒉此外上訴人未提出其他證據佐證，則上訴人主張被上訴人與
    甲○○曾於000年00月00日00時00分至00時00分期間，在○○旅
    館000號房內發生性行為1次等語，難認可採，要無理由。　
    　
　㈡侵害配偶權之精神慰撫金以10萬元為適當：　
　⒈按不法侵害他人之身體、健康、名譽、自由、信用、隱私、
    貞操，或不法侵害其他人格法益而情節重大者，被害人雖非
    財產上之損害，亦得請求賠償相當之金額；前二項規定，於
    不法侵害他人基於父、母、子、女或配偶關係之身分法益而
    情節重大者，準用之，民法第195條第1項前段、第3項定有
    明文。婚姻係以夫妻之共同生活為其目的，配偶應互相協力
    保持其共同生活之圓滿安全及幸福，而夫妻互守誠實，係為
    確保其共同生活之圓滿安全及幸福之必要條件，故應解為配
    偶因婚姻契約而互負誠實之義務，配偶之一方行為不誠實，
    破壞共同生活之圓滿安全及幸福者，即為違反因婚姻契約之
    義務而侵害他方之權利（最高法院55年度台上字第2053號判
    決要旨參照）。
　⒉兩造於00年00月00日結婚，目前婚姻關係仍存續中之情，為
    兩造所不爭執（見不爭執事項㈠⒈）。被上訴人為上訴人之配
    偶，與甲○○於上開時間在山月旅館000號房內共處近3小時之
    舉動，確屬逾越通常社交行為分際之往來，已超過社會一般
    通念所能容忍之範圍，致對上訴人不誠實，達破壞婚姻共同
    生活之圓滿安全及幸福之程度，屬侵害上訴人配偶權之行為
    ，而此將造成上訴人之精神痛苦，亦符常情。揆諸前揭規定
    ，上訴人請求被上訴人賠償精神慰撫金，即有所據。又人格
    法益被侵害者所得請求非財產上損害之慰撫金數額，既無任
    何客觀標準可資為據，則法院量定此項金額，即應斟酌實際
    加害情形、所造成影響、被害人痛苦程度、兩造之身分地位
    、經濟狀況等情形，核定相當之數額。本院審酌上訴人係00
    年次，○○畢業，從事○○工作，年所得000萬0000元，依稅務
    電子閘門財產所得調件明細表記載107、108年度所得為00,0
    00元、00,000元，名下有汽車0部，財產總額為0元；被上訴
    人係00年次，為○○畢業，從事○○工作，依稅務電子閘門財產
    所得調件明細表記載107、108年度所得為0元，名下有不動
    產0筆、汽車0部，財產總額為000萬0000元（見原審卷第91-
    101頁、本院卷第84頁兩造同意作為精神慰撫金參考之事項
    ），及兩造結婚長達00年，暨被上訴人上開侵害配偶權之情
    節等一切情狀，認上訴人請求被上訴人賠償精神慰撫金以10
    萬元為適當，原審所核金額要屬允妥，上訴人抗辯該金額過
    低，並無可採。
　㈢綜上，上訴人依民法第195條第1項前段、第3項規定，請求被
    上訴人賠償精神慰撫金10萬元，為有理由，逾此部分再請求
    被上訴人給付30萬元，要無理由。
二、違反保護令部分：　　　　
　㈠系爭①行為之精神慰撫金以1萬元為妥當，上訴人與有過失應
    負4成責任而減為6,000元：
  ⒈上訴人主張於000年00月00日00時00分，被上訴人駕駛系爭小
    貨車，搭載甲○○欲離開○○旅館時，因此駕車行為致伊受有雙
    手擦傷、雙手肘擦傷、右前臂擦傷、雙膝擦傷等傷害之事實
    ，為被上訴人所不爭執（見不爭執事項㈡⒉），堪信為真。且
    被上訴人就此事實成立侵權行為，未據上訴表示不服，而此
    行為復經上開刑案判決有罪確定（見不爭執事項㈡⒊），益徵
    上訴人主張被上訴人對伊有上開侵權行為屬實。是上訴人依
    民法第184條第1項前段、第195條第1項前段規定，請求被上
    訴人給付精神慰撫金，即有所據。
　⒉按損害之發生或擴大，被害人與有過失者，法院得減輕賠償
    金額，或免除之，民法第217條定有明文。所謂被害人與有
    過失，只須其行為為損害之共同原因，且其過失行為並有助
    成損害之發生或擴大者，即屬相當。被上訴人主張上訴人受
    有前開傷害，係因上訴人以徒手拍打玻璃拉住系爭小貨車後
    車斗門欲阻止伊離開之舉所致等語，上訴人並未爭執有拉住
    該車車斗之行為，僅主張此舉係為保護自身安全避免遭被上
    訴人駕車衝撞之緊急避難行為云云。惟觀諸案發當時之○○旅
    館監視器錄影翻拍照片及臺灣南投地方檢察署勘驗該監視器
    影像之筆錄（見警卷第48-50頁、他卷第198頁），可知上訴
    人係先站在被上訴人所駕系爭小貨車前方阻擋被上訴人離去
    ，迨被上訴人起駛後，上訴人已移位在系爭小貨車駕駛座後
    側並以手捉後側車斗快跑隨車前進。核此情節，上訴人在被
    上訴人起駛後，既移至系爭小貨車駕駛座側邊，已不會遭被
    上訴人開車衝撞，此時上訴人卻拉住系爭小貨車後車斗隨車
    奔跑，其意在阻止被上訴人駕車離開，非在維護自身安全，
    相當明確，上訴人主張此舉屬緊急避難行為，要不可取。雖
    被上訴人在此情狀仍執意駕車前行，可預見此舉將陷上訴人
    於危險猶為之，致上訴人受有前揭傷害，固屬侵權行為，然
    上訴人明知其舉危險亦執意抓住系爭小貨車車斗欲阻止被上
    訴人離開，可認屬損害發生之共同原因，是上訴人就系爭①
    行為所受損害，與有過失，堪予認定。衡酌兩造上開舉動對
    系爭①行為所致損害之共同原因責任，以被上訴人所致危險
    情節較高，但上訴人自陷危險情節亦非輕等狀況，認由被上
    訴人負擔6成之責任，上訴人負擔4成之責任，尚稱妥適。則
    依上開規定，就被上訴人應賠償上訴人之精神慰撫金1萬元
    為減輕責任後，應賠償金額為6,000元。
　⒊綜上，就系爭①行為，上訴人依民法第195條第1項前段規定，
    請求被上訴人賠償精神慰撫金6,000元，為有理由，逾此部
    分再請求被上訴人給付6萬元，為無理由。
  ㈡系爭②③行為不構成民法第195條之非財產上損害賠償：
　  被上訴人於000年0月00日將系爭小貨車放至友人處，於000
    年0月00日將系爭小貨車上鎖等情，固為被上訴人所不爭執
    （見不爭執事項㈡⒋）。惟上訴人主張被上訴人上開所為，使
    伊無法駕駛系爭小貨車運送及銷售白柚等語，實屬就財產受
    有損害為主張，並非人格權或人格法益受有侵害，與民法第
    195條要件未合，上訴人依民法第195條第1項前段規定，請
    求被上訴人給付精神慰撫金各1萬元，自無理由。
　㈢系爭④行為，被上訴人應賠償精神慰撫金1萬元：
　⒈按侵害他人名譽權，應依民法第195條第1項前段規定，負侵
    權行為之非財產上損害賠償責任。而名譽為人格之社會評價
    ，名譽有無受損害，應以社會上對個人評價是否貶損作為判
    斷之依據，苟其行為足以使他人在社會上之評價貶損，不論
    故意或過失均可構成侵權行為。
　⒉上訴人主張被上訴人於000年0月00日中午在上開兩造住處廚
    房，以系爭言詞辱罵伊等語，業據提出錄音譯文為證（見原
    審卷第49頁），被上訴人對於在前揭時地有駡「討客兄！幹
    ！」及上開譯文內容等詞不爭執（見不爭執事項㈡⒌），僅辯
    稱伊是對著伊父親罵，當時上訴人不在現場等語。惟「討客
    兄！幹！」等語，屬低俗而貶損他人人格之語詞，且當時尚
    有第三人即被上訴人之父在場，被上訴人出此惡言，自足以
    貶損上訴人在社會上之評價無誤，是被上訴人侵害上訴人之
    名譽權，構成侵權行為，應堪認定。至顏○○因與上訴人於00
    0年0月00日在○○旅館共處，而侵害被上訴人配偶權，經原審
    法院以107年度訴字第364號判決顏○○應賠償被上訴人30萬元
    確定之情，固有該判決在卷足憑（見原審卷第191-194頁）
    ，然上情發生於107年間，距系爭④行為已近2年，此外無事
    證足資證明上訴人持續與他人發生婚外情，被上訴人仍執前
    事羞辱上訴人，並在上開錄音譯文中稱「現在整天都和客兄
    在一起！」等語（見原審卷第49頁），已非就事實為陳述，
    自非正當，無可免責。被上訴人以「討客兄！幹！」辱罵上
    訴人，上訴人因名譽權遭受侵害受有一定精神上痛苦，核屬
    常情，其請求精神慰撫金，於法有據。本院審酌上開兩造之
    智識程度、工作、經濟狀況及上訴人前揭受辱情節等一切情
    狀，認上訴人請求精神慰撫金2萬元，尚屬過高，應酌減至1
    萬元為適當。
　⒊綜上，就系爭④行為，上訴人依民法第195條第1項前段規定，
    請求被上訴人給付精神慰撫金1萬元，為有理由，逾此數額
    則無理由。
三、綜上所述，上訴人就系爭④行為，依民法第195條第1項前段
    規定，請求被上訴人給付1萬元，及自110年1月5日（民事起
    訴狀繕本於109年12月23日送達被上訴人〔見原審卷第77頁送
    達證書〕，翌日為109年12月24日，上訴人於原審已同意以該
    日後之110年1月5日起算利息〔見原審卷第134頁〕，應予採用
    ）起，至清償日止，按年息百分之5計算之利息部分，為有
    理由，應予准許；另系爭④行為逾1萬元之請求及㈠侵害配偶
    權、系爭①②③行為，請求被上訴人再給付30萬元、6萬元、1
    萬元、1萬元部分，均為無理由，不應准許。從而原審就上
    開應准許部分，為上訴人敗訴之判決，尚有未洽，上訴論旨
    指摘原判決此部分不當，求予廢棄改判，為有理由，爰由本
    院廢棄改判如主文第二項所示。又因本件第二審之訴訟標的
    價額未逾150萬元，係不得上訴第三審之判決，無為假執行
    宣告之必要，是原審駁回此部分假執行之聲請，其理由雖有
    不同，惟結論並無二致，仍予維持。至於上訴人上開請求不
    應准許部分，原審為上訴人敗訴之判決，並駁回其假執行之
    聲請，經核並無不合，上訴意旨指摘原判決此部分不當，求
    予廢棄改判，為無理由，應駁回此部分之上訴。
四、本件事證已臻明確，兩造其餘之攻擊或防禦方法及所用之證
    據，經本院斟酌後，認為均不足以影響本判決之結果，爰不
    逐一論列，附此敘明。
伍、據上論結，本件上訴為一部有理由，一部無理由，爰判決如
    主文。
中　　華　　民　　國　　111 　年　　6 　　月　　28　　日
　　　　　　　　民事第一庭    審判長法　官  張瑞蘭
　　　　　　　　　　　　　　　　    法　官  廖穗蓁
　　　　　　　　　　　　　　　　    法　官  黃綵君
正本係照原本作成。
不得上訴。

　　　　　　　　　　　　　　　　    書記官  陳玫伶
中　　華　　民　　國　　111 　年　　6 　　月　　28　　日